【裁判字號】    98,民著訴,9
【裁判日期】    980824
【裁判案由】    侵害著作權有關財產權爭議等
【裁判全文】
智慧財產法院民事判決
                                     98年度民著訴字第9號
原      告    寺岡科技股份有限公司
法定代理人    甲○○
訴訟代理人    楊祺雄律師（兼送達代收人）
              蘇燕貞律師
              廖嘉成律師
被      告    宥捷科技有限公司
兼法定代理人  乙○○
上  一  人
訴訟代理人    馬潤明律師
被      告    丙○○
上列當事人間侵害著作權有關財產權爭議等事件，本院於中華民
國98 年7月27日言詞辯論終結，判決如下：
    主  文
被告應連帶給付原告新臺幣貳拾萬元，及自民國九十八年三月四
日起至清償日止，按年息百分之五計算之利息。
原告其餘之訴駁回。
訴訟費用由被告連帶負擔五分之一，餘由原告負擔。
本判決第一項得假執行；但被告如以新臺幣貳拾萬元為原告預供
擔保，得免為假執行。
原告其餘假執行之聲請駁回。
    事實及理由
壹、程序方面：
一、按被告不抗辯法院無管轄權，而為本案之言詞辯論者，以其
    法院為有管轄權之法院。民事訴訟法第25條定有明文。查原
    告與被告丙○○、乙○○分別簽訂之工作契約均載明：「…
    如有違反第四條或第十一條，立契約人願以該所得及離職後
    營業所得收入之壹拾倍賠償公司，且累犯累計，不得異議。
    並同意以臺北地方法院為第一審管轄法院。」（見本院卷第
    17頁、第249頁），而本件原告之請求權基礎除著作權法第
    88條第1項、營業秘密法第10條、第12條第1項、公司法第23
    條第2項、民法第185條第1項之外，尚依違反上開工作契約
    第3條、第4條之約定，主張依民法第227條第2項規定請求債
    務不履行之損害賠償，惟被告丙○○、乙○○對於上開債務
    不履行部分，就本院是否有管轄權並無抗辯，且以言詞及書
    狀就本案為言詞辯論，是依前揭規定，本院就債務不履行部
    分亦有第一審管轄權，合先敘明。
二、次按訴訟中有犯罪嫌疑牽涉其裁判者，法院得在刑事訴訟終
    結前，以裁定停止訴訟程序，民事訴訟法第183 條固定有明
    文，惟所謂訴訟中有犯罪嫌疑牽涉其裁判，係指在民事訴訟
    繫屬中，當事人或第三人涉有犯罪嫌疑，足以影響民事訴訟
    之裁判，非俟刑事訴訟解決，民事法院即無從或難於判斷者
    而言，僅當事人或第三人於訴訟繫屬中涉有偽造文書、證人
    偽證、鑑定人為不實之鑑定等罪嫌，始足當之（最高法院30
    年度抗字第105號、79年臺抗字第218號判例參照）。本件被
    告以其所涉侵害著作權法案件經原告訴由檢察官偵查中，請
    求本院向檢方調卷，並於該刑事案件終結前，暫停訴訟程序
    ，然被告是否有侵權行為此一事實認定，本院非不得審酌兩
    造之主張及調查證據之結果自行判斷，不受另案所認定事實
    之拘束，況被告所涉侵害著作權法之刑事犯行，係本件民事
    訴訟繫屬前所發生事由，並非訴訟中涉有犯罪嫌疑，核與前
    開規定不符，是本院認本件尚無調偵查卷，並停止訴訟程序
    之必要，合先敘明。
貳、實體方面：
一、原告聲明求為判決：(一)被告應連帶給付原告新臺幣（下同）
    100萬元，及本訴狀繕本送達之翌日起至清償之日止按年息
    5%計算之利息。(二)原告願供擔保，請准宣告假執行。並主張
    ：
  (一)原告設立於民國79年1月19日，乃日本寺岡精工株式會社（
    下稱日本寺岡公司）為發展臺灣市場及耕耘本土化技術而成
    立，主要公司業務係從事流通業、製造業管理機器設備（如
    各種電子秤以及天秤磅秤、包裝機、印字機、標籤機等），
    除硬體設備外，亦從事前述相關磅秤設備之管理系統開發，
    近來已為國內各大食品加工廠指定使用品牌。
  (二)被告丙○○自93年6月1日起任職於原告公司，負責產品教育
    訓練、設備展示、技術問題之支援、排除、國外開發部門聯
    絡及設備檢驗、網路管理等業業務，其明知依照工作契約第
    3 條、第4 條規定：「本公司從業人員應誠信勤奮…及保守
    職務上之機密的責任，且不得侵吞公務，保有之公務及任何
    資料，未經核准不得擅自攜出公司」、「本公司從業人員…
    不得兼任其他工作與業務或與客戶及廠商有私相交易或收受
    之行為」，竟為求與原告競業，夥同另一被告即原告前員工
    乙○○所負責經營之宥捷科技有限公司（下稱宥捷公司）為
    如下之侵權行為：
  1.非法重製原告多項電腦軟體：
    被告等基於共同之犯意，於未經原告事先同意下，分別違法
    重製「DI760計量管理系統」、「EasyGo、S3TW1897、S3TW1
    908軟體」、「PCFL1程式」、「Xbar-lite軟體」。原告於
    97年10月8 日申請並經士林地方法院核發搜索票，並於同年
    10月9日偕臺北市警察局中正二分局至被告乙○○住所電腦
    中搜得可稽。
2.重製原告針對收銀秤型號SM-300BJR 所撰寫之操作說明書、
    E-Label 電子標籤海報圖稿、SM-500TEP 產品目錄原稿：
    (1)原告型號SM-300BJR 之收銀秤為一多功能之儀器，乃熱銷
      產品，為求能最有效之操作該儀器以將其效用發揮至最大
      ，經多番修訂和反覆試驗後，原告於94年8月1日完成上述
      產品之操作手冊第一版，該操作手冊經逐年累積客戶端經
      驗和原告本身之專業知識不斷翻修，無疑係市面上唯一就
      SM-300BJR收銀秤之功能為具體說明之使用指南，且僅搭
      售於系爭產品中，為原告匠心獨蘊之作，該當著作權法第
      5條第1項第1款之語文著作。
    (2)E-Label 電子標籤海報圖稿乃原告專為95年6 月參加世貿
      食品包裝展所設計之展示用海報原稿；SM-500TEP產品目
      錄則為原告內部業務人員至客戶端作SM500系列電子秤產
      品簡介專用之產品型錄，上開資料檔案內容蘊含原告特別
      針對說明產品功能、特色，操作介面與使用流程所設計編
      排之創作，目前僅有原告內部之相關作業人員可以取得和
      使用，應可認係具相當獨特性及創作性，為受著作權法保
      護之著作。
    (3)詎被告丙○○竟利用其職務之便，在未經同意下，應被告
      乙○○之要求私自將SM-500BJR 之操作手冊檔案予以複製
      ，並透過skype 於97年5 月28日下午4 時50分傳送予被告
      乙○○。此外，原告另案對被告等提起之刑事告訴，案經
      臺灣士林地方法院核准，至被告等住所搜索時，亦發現被
      告乙○○在未經原告同意之下擅自重製取得上揭E-Label
      電子標籤海報圖稿及SM-500TEP產品目錄。
  3.DI-760、XBar-lite 、EasyGo、S3TW1897、S3TW1908、PCFL
    1 等電腦程式；E-Label 、SM-500TEP 等檔案文件；AW-260
    0 、AW-3600 等技術手冊，屬營業秘密法第2 條所定之營業
    秘密：
    (1)DI-760、XBar-lite 、EasyGo、S3TW1897、S3TW1908、PC
      FL1電腦程式皆屬適用於原告產品（即DI-760、XBar-lite
      、EasyGo、S3TW1897、S3TW1908）或原告備份專用（即PC
      FL1）之電腦程式，並非一般同業或相關領域之人所普遍
      知悉，非一般涉及該類資訊之人所知。原告透過上該軟體
      ，使其DI-760、TVP-2000、SM-300BJR等儀器具備市面上
      所無之系統整合、網路連線及單位換算等獨特功能，進而
      建立市場區別，當認該軟體具有相當經濟價值。再者，上
      開軟體本身皆屬著作權法所保障之電腦程式著作，當具有
      一定之經濟價值。且依據原告與被告簽訂之工作契約第3
      條，任何原告公司之員工非經核准，皆不得擅自將職務上
      所取得之檔案或資料攜出公司。原告先後於95年7月10日
      及96年9月10日，在公司月會中強力要求員工「請勿將家
      中電腦帶來公司維修或備份公司資料」、「不要將公司軟
      體文件等直接給客戶或任意存放」，該等檔案皆置於原告
      專門之伺服器，原告內部僅有3人有權限取得和管理。原
      告要求所有依筆電補助辦法購買筆電之員工簽署同意書，
      嚴格要求不得將公司文件交予公司以外之人，並須於離職
      後刪除公司文件，原告公司已盡合理之保密措施。
    (2)SM-500TEP為原告內部業務人員至客戶端作SM500系列電子
      秤產品簡介專用之產品型錄，E-Label則係原告專為95年6
      月參加世貿食品包裝展所設計之展示用海報原稿，皆屬原
      告針對特定產品展示所設計之文件，非一般同業或相關領
      域之人所普遍知悉。上開文件中涉及原告獨特之「網路型
      收銀機」以及其搭配之「電子標籤」等網路架設、產品配
      合及使用方法之資訊，為原告產品獨特之行銷依據，使公
      司有更強之競爭力。倘被告不知原告之行銷設計及相關競
      爭產品之彼此關聯與配合模式，自無可與原告為競業，故
      相關資訊實具有潛在經濟價值。依據原告與被告簽訂之工
      作契約第3條，任何原告公司之員工非經核准，皆不得擅
      自將職務上所取得之檔案或資料攜出公司。原告先後於95
      年7月10日及96年9月10日，在公司月會中強力要求員工「
      請勿將家中電腦帶來公司維修或備份公司資料」、「不要
      將公司軟體文件等直接給客戶或任意存放」，上開檔案皆
      置於原告專門之伺服器，原告內部僅有3人有權限取得和
      管理原告要求所有依筆電補助辦法購買筆電之員工簽署同
      意書，嚴格要求不得將公司文件交予公司以外之人，並須
      於離職後刪除公司文件，原告公司已盡合理之保密措施。
    (3)AW-2600、AW-3600技術手冊含原告首創之AI全自動包裝機
      AW3600AT之構造、性能、電路、故障排除等重要資訊，具
      有其獨特性，為原告領先業界之全自動包裝機之構造、電
      路及維修等資訊及核心技術，且本身即屬於著作權所保護
      之語文著作，自具有潛在之經濟價值。依據原告與被告簽
      訂之工作契約第3條，任何原告公司之員工非經核准，皆
      不得擅自將職務上所取得之檔案或資料攜出公司，且於手
      冊上原告設有「寺岡」浮水印字樣以防止被複製或竊取，
      並造冊列管，歸位於技術部門之文件櫃內，非屬原告技術
      部門之人員無法取得，原告公司已盡合理之保密措施。
    (4)綜上所述，前揭檔案軟體自屬營業秘密法所保護之營業秘
      密，要無疑問。
  4.被告等侵害原告之著作權、營業秘密，應負損害賠償責任：
    被告丙○○與被告乙○○所為，係出於為供被告宥捷公司與
    原告競業之共同目的，而於在職期間未經原告同意擅自重製
    、取得上開著作物及營業秘密，並將之不當洩漏予被告宥捷
    公司，彼等自應連帶負損害賠償責任。
  5.退步言，縱前開檔案資訊非屬著作權、營業秘密法所保護之
    「營業秘密」，被告丙○○與乙○○違反工作契約，且未於
    離職後將檔案文件予以刪除、銷毀或返還原告，對原告亦應
    負債務不履行之責：
    (1)本件被告丙○○與被告乙○○分別任職於原告，職司工程
      師，就其職務上接觸之檔案文件，原告特於工作契約第3
      條、第4 條規定：「本公司從業人員應誠信勤奮…及保守
      職務上之機密的責任，且不得侵吞公務，保有之公務及任
      何資料，未經核准不得擅自攜出公司」、「本公司從業人
      員…不得兼任其他工作與業務或與客戶及廠商有私相交易
      或收受之行為」。職是，被告丙○○、乙○○等於任職期
      間固不得兼任其他工作業務，與客戶私相往來或洩漏公務
      上所保有之資料文件；於離職後，本於前述後契約義務之
      法理及誠信原則，亦應認彼等無正當理由而備份或持有與
      原告業務相關之資料文件，於離職後應予銷毀或歸還原告
      ，更遑論將該資料洩漏提供予和原告處於競爭關係之被告
      宥捷公司使用。從而，彼等之行為應構成債務不履行。
    (2)承上，被告丙○○於在職期間違反工作契約第3條、第4條
      之規定，出於協助被告乙○○及其宥捷公司經營之意思，
      將原告DI-760、EasyGo、S3TW1897、S3TW1908、PCFL1 等
      重要之業務資料或檔案提供予被告宥捷公司；被告乙○○
      於在職期間未經原告同意擅自取得原告XBar-lite、SM-50
      0TEP、AW2600、AW3600等重要機密文件，且彼等於離職後
      亦未刪除或歸還原告，甚至將之用於被告宥捷公司之業務
      ，皆屬違反契約及後契約義務（最高法院95年度台上字第
      1076號民事判決意旨），對於原告當構成債務不履行，原
      告自得依民法第227條第2項請求損害賠償。
    (3)再者，數債務人以單一目的，本於各別之發生原因對債權
      人負其債務者，為不真正連帶債務，此有最高法院79年度
      台上字第1617號民事判決意旨可稽；而數人依各別之債務
      不履行負擔同一損害賠償責任者，亦為不真正連帶債務之
      典型之一。職故，被告乙○○、被告丙○○前述違反工作
      契約及後契約義務之行為，既皆係出於使被告宥捷公司與
      原告競爭之共同目的，並進而侵害原告固有利益（前揭電
      腦程式、文件、技術手冊等），彼等就此共同之損害自應
      負不真正連帶債務，原告本於債務不履行，亦得請求彼等
      連帶負責。
  (三)被告等應負連帶責任：
  1.被告乙○○應與被告宥捷公司負連帶責任：
    被告乙○○位於基隆市○○○路112巷52號之住處，實係被
    告宥捷公司於基隆之服務處，警方於97年10月9日持臺灣士
    林地方法院之搜索票前往被告宥捷公司基隆服務處（即被告
    乙○○前開住處）搜索時，確實起獲數款原告公司之電腦軟
    體檔案與營業秘密文件。觀諸被告乙○○係宥捷公司之負責
    人，遭起獲原告著作檔案和營業秘密文件之地點又係被告宥
    捷公司服務處；加上軟體檔案與技術文件之內容，均與被告
    郁捷公司之日常業務密切相關，顯見被告乙○○取得、使用
    上開檔案和文件之行為至少屬與宥捷公司業務相牽連之行為
    。
  2.被告丙○○與被告乙○○成立共同侵權行為，亦應負連帶責
    任：
    (1)被告乙○○、丙○○於任職於原告時皆屬工程師，職務範
      圍內勢必接觸原告重要軟體檔案，對於原告上開軟體檔案
      之使用規定自應有所了解，且參酌原告前開月會之會議記
      錄，被告乙○○、丙○○亦在場，則彼等對於原告相關電
      腦軟體檔案之使用規則，當不得諉為不知。
    (2)被告乙○○乃宥捷公司之負責人，宥捷公司與原告於電子
      標籤機、電子秤、過磅標示等市場又係處於競爭關係，而
      被告丙○○明知被告宥捷公司係原告競爭同業，竟仍於任
      職原告期間內違法提供檔案文件供宥捷公司負責人即被告
      乙○○使用，且密切協助被告乙○○及宥捷公司架設公司
      網頁、共商行銷方法及進行宥捷業務之教育訓練，由此可
      知被告乙○○、丙○○自始即有損害原告權益之共同故意
      。
    (3)再者，被告乙○○、丙○○彼等位於基隆、汐止之住處實
      分別為被告宥捷公司基隆、汐止之服務處，而經警方持臺
      灣士林地方法院搜索票於97年10月9日前往被告宥捷公司
      汐止、基隆服務處搜索結果，亦在被告宥捷公司之電腦設
      備當中起獲大量原告公司之電腦軟體，並查獲AW-2600 、
      AW-3600 等屬原告營業秘密之技術手冊，且從被告乙○○
      之Skype 聯絡人紀錄即可知悉，渠等平日聯絡甚為密切、
      頻繁，益見被告乙○○、丙○○確有為求與原告競爭，共
      同以違法手段取得原告之著作權與營業秘密之意思聯絡與
      行為分擔。
    (4)綜上所述，被告乙○○、丙○○具有主觀侵權之意思聯絡
      ，客觀上亦有侵權行為之分擔，彼等之行為該當民法第18
      5 條共同侵權行為。
  (四)被告乙○○請求傳喚陳映遠作證，實係意圖卸責，殆無必要
    ：
  1.依原證14號Skype通訊紀錄所示，被告丙○○係於97年5月28
    日將SM-300BJR軟體寄給被告乙○○，然被告乙○○自96 年
    8月31日即已離職，陳映遠若真係原告經銷商，且於97年5月
    28日若需求孔急，為何不直接向原告索取或連絡？而要迂迴
    透過被告乙○○輾轉向被告丙○○聯繫請求提供操作手冊？
    且陳映遠若果真有急用，為何該檔案反而是先寄到被告乙○
    ○電子信箱（tony00000000@yahoo.com.tw ）？而非陳映遠
    或冠邑科技有限公司（下稱冠邑公司）之信箱？
  2.又冠邑公司並非原告之經銷商，該公司本身實係從事代理標
    籤秤、標籤印製機之廠商，與原告之標籤機產品業務重疊，
    兩公司間具有競爭關係。而97年初被告乙○○宥捷公司成立
    後，即與冠邑公司結盟，由冠邑公司為標籤機之總代理，宥
    捷公司則為其總經銷，共同與原告競爭標籤機市場。被告等
    人聲請傳喚具共同利害關係之冠邑公司負責人陳映遠作為證
    人，其證詞衡諸常情自有偏頗維護本身經銷商即被告等人之
    虞，自無詳查之必要。
  3.再者，原告早已宣導多時，要求員工切勿將公司軟體文件攜
    出公司、或交予客戶，縱使陳映遠確為原告經銷商有需要SM
    -300BJR之操作手冊，依照原告公司內部處理流程，被告丙
    ○○在未經主管同意前，應不得逕將「軟體檔案」直接寄出
    ，職是，不論陳映遠是否有該需求，皆無解被告丙○○、乙
    ○○違反公司規定擅將檔案軟體提供予第三人之事實，當
    無再予傳喚陳映遠之必要。
  (五)對於被告等陳述之意見：
  1.被告丙○○辯稱：「寺岡公司為求省去電腦上的開銷，也建
    議我們員工提供自己的電腦來執行公務上的需求…」、「…
    請我老婆先幫我下載至我的手提電腦，好讓我在下午的時候
    出門至客戶那兒安裝執行公務」云云，企圖辯解其違法重製
    原告DI760軟體之原由。惟查：
    (1)原告已再三告知員工勿將個人電腦攜至公司備份或維修，
      並無被告丙○○所言「鼓勵」員工攜帶個人電腦前來公司
      之情，其所言顯與事實不符。
    (2)被告丙○○自稱係出於公務安裝所需而重製DI760 程式，
      惟若其確因維修之必要而須將DI760 軟體攜出公司，依原
      告公司規定皆會登簿維修紀錄，經查該期間之維修紀錄並
      無相應記載，足徵被告丙○○所言係屬空言，不足採信。
  2.被告丙○○陳稱97年5 月28日寄SM-300BJR 操作手冊予乙○
    ○，係因第三人陳映遠來電要求，而陳映遠又正在開車，被
    告乙○○有其電子信箱，故陳映遠請其直接寄給被告乙○○
    云云。惟：
    (1)訴外人冠邑公司於97年間並未向原告購買SM-300BJR ，是
      於97年5 月28日又何來「急需」SM-300BJR 相關電子檔之
      事？且第三人陳映遠就SM-300BJR 有維修之需，理應向原
      告提出請求，而非被告乙○○？且SM-300BJR 相關電子檔
      應係寄到陳映遠或冠邑公司之信箱，而非被告乙○○電子
      信箱？
    (2)又依照原證14號之通話紀錄顯示，被告丙○○係應被告乙
      ○○之要求將檔案寄予乙○○，並非被告丙○○所稱係依
      第三人陳映遠所託。況且，被告丙○○上開陳述亦與被告
      乙○○所為證詞不符，被告乙○○係陳稱「陳映遠要求其
      代向被告丙○○索取」，並非陳映遠直接致電被告丙○○
      ，顯見彼等所辯皆屬卸責之詞，自不足採。
  (六)本件被告等人所重製或取得之DI-760、XBar-lite 、EasyGo
    、S3TW1897、S3TW1908、PCFL1 等電腦程式；E-Label 、SM
    -500TEP 等檔案文件；及AW-2600 、AW-3600等技術手冊，
    皆屬原告之著作權及營業秘密。彼等既未經原告同意而重製
    、取得上開檔案文件，構成著作權及營業秘密之侵害，原告
    自得依首揭法條之規定，以「行使權利依通常情形可得預期
    之利益，減除被侵害後行使同一權利所得利益之差額，為其
    所受損害」。而被告等之行為造成原告年營業收入損失數百
    萬元，其中單單SM-300BJR、DI-760產品之銷售損失即逾百
    萬。是以，原告實際損害顯逾本件之起訴金額100萬元，其
    請求於法應無不合。惟退步言，倘法院仍認為上該舉證無法
    證明原告所受實際損害，本諸著作權法第88條第3項之規定
    ，「…如被害人不易證明其實際損害額，得請求法院依侵害
    情節，在新臺幣1萬元以上100萬元以下酌定賠償額。如損害
    行為屬故意且情節重大者，賠償額得增至臺幣500萬元」，
    而本件被告等所侵害者為原告無形之智慧財產，原告確難以
    舉證遭侵害之著作權以及營業秘密之具體市場價值，原告投
    入研發之費用實無以計數，單以DI-760為例，自97年2 月起
    至9月止，即有3名以上工程師之投入，以被告丙○○甫任職
    原告之薪資每月22,800元計算，即支出至少478,800之費用
    （22,800×3 ×7 ），以此類推計算被告等另侵害之EasyGo
    、PCFL1v.1.03 、PCFL1v.2.18 、S3TW1897.ZIP、S3TW1908
    .ZIP等程式軟體，其投入之成本遠逾100 萬元，被告等人顯
    著之惡意，訴後不見悔改之態度，甚至欲反訴、反控原告誣
    告，以及被告侵害著作權及營業秘密之數量、競爭秩序以及
    商業倫理之維持等，為原告有利之判決。
二、被告宥捷公司、乙○○聲明求為駁回原告之訴及其假執行之
    聲請。並辯稱：
  (一)關於Xbar-lite軟體部分：
    該軟體係被告乙○○任職於原告公司期間，因工作上需要持
    有，於賣機器給客戶時，教導客戶如何操作之手冊，被告乙
    ○○離職時，原告並未要求刪除，原告應舉證被告乙○○有
    何非法重製之行為。
  (二)關於SM-300BJR、E-Label及SM-500TE部分：
  1.SM-300BJR 之操作說明書係原告公司之經銷商即冠邑公司負
    責人陳映遠需要其所經銷原告機器之操作說明書，而請被告
    乙○○代向原告公司負責該業務之被告丙○○索取，並無非
    法重製。
  2.E-Label部分，參原證16被告乙○○與丙○○間對話可知，
     係被告丙○○將該海報寄出，且丙○○亦僅請被告乙○○
     注意，可以將日後欲做宣傳之海報貼在保麗龍上，被告乙
     ○○無重製行為。
  3.關於侵害營業秘密部分，AW-2600及AW-3600等文件係被告任
    職期間因職務上需要而持有。
  (三)被告乙○○始終未將以前任職於原告期間所持有之文件或軟
    體挪為他用，原告實應證明被告乙○○有如何將該些物品使
    用在宥捷公司之業務上，不得僅以被告乙○○之住所與宥捷
    公司之營業處所位於同址，即率爾認定宥捷公司須負連帶責
    任。況宥捷公司雖亦有販賣條碼機及電子磅秤，然宥捷公司
    所代理者其製造商為臺灣公司，與原告代理者為日本公司，
    二者並不相同，甚至機器型號及相關功能亦不相同，是故，
    宥捷公司並無使用該些物品之必要，原告所稱，應不足採。
  (四)關於Xbar-lite軟體、SM-500TEP產品目錄、AW-2600、AW-36
    00技術手冊為被告於原告公司期間因職務上需要所持有之事
    實，僅需對照該些檔案建立之時間是否在89年至96年8月期
    間即明。如被告乙○○真如原告訴代所稱有改變檔案時間之
    行為，則被告既有先見之明，預知原告將行搜索而心虛，又
    為何不將該些對被告毫無用處之資料予以刪除或挪至別處，
    而留下把柄？此與常理不合。況於原告所告訴案件之偵查檢
    察官從未有檔案時間有被篡改之表示，退步言之，縱有該項
    可能說法，原告亦應舉證該些檔案有被人為篡改之證明方足
    。
  (五)原告恐非著作權人：
    從原告之公司網站可知，原告乃日本寺岡公司授權成立，故
    原告之地位乃日本寺岡公司之代理商，代理並引進日本寺岡
    「磅秤」、「電子計價秤」、「零件自動倉儲系」、「食品
    標示機」、「自動計量包裝機」等相關產品，是故，該些產
    品所生之著作權乃屬於日本寺岡公司所有，而非原告所得主
    張，原告須舉證其有何權源得以請求本件之損害賠償。
  (六)工作契約之債務不履行部分：
  1.工作契約第3 條就員工因職務所持有資料之部分，並無詳細
    具體之規範，故工作契約之規定不足為被告乙○○之行為是
    否符合重製或侵害營業秘密之依據。
  2.又工作契約第3條之意旨乃以為防止竊盜、侵占或洩密之行
    為，被告斯時乃因職務上之關係而持有，係為增進原告公司
    之行事效率以服務客戶，不具任何不法意圖，且亦無竊盜、
    侵占或洩密之行為，殊與該條之意旨不符。
  3.況被告乙○○之持有乃係為履行其職務且為公司員工之慣例
    ，已得公司之明示及默示同意，且斯時公司並無提供電腦予
    被告，為服務客戶，被告乙○○攜自用電腦以持有資料乃當
    然之理，重要者，被告乙○○於離職後，原告並未要求被告
    乙○○交出或刪除該些資料。
  4.原告為資方，所有資料皆為其掌握，其若認被告有不法行為
    ，應更進一步提出被告乙○○有何重製及侵害營業秘密之積
    極證據，僅以工作契約為憑，證據顯有不足。
  (七)侵害營業秘密之部分：
  1.Xbar-lite、M-500TEP軟體、：
    據前重製權部分所述，可知其為合法取得，且並無重製行為
    ，亦無洩漏秘密使他人知悉或供宥捷公司業務用之情事，故
    原告主張被告乙○○有不法重製行為並無理由。
  2.SM-300BJR：
    原告並無證據指出被告乙○○就此操作手冊有任何不當之使
    用或洩漏，故原告之主張無理。
  3.E-Label：
    被告無任何不正當行為，亦無洩漏之情事，故原告之主張無
    理。
  4.AW-2600、AW-3600：
    原告主張被告有如何竊取之不正當行為，但並未進一步舉證
    ，且此等文件係被告乙○○於任工程師時業務上所持有，此
    論證仍可就已查扣之電腦輕易取證，故原告之主張無理。
  (九)共同侵權行為之部分:
  1.被告乙○○與被告丙○○之關係：
    (1)DI760計量管理系統、EasyGo、S3TW1897、S3TW1908軟體
      、PCFL1程式之部份為丙○○自己之行為，與被告乙○○
      全然無關，而Xbar-lite 軟體、SM-500TEP 、AW-2600 、
      AW-3600 為被告於任原告公司工程師時即因業務而持有。
      被告如何與廖君共同侵害原告之著作權及營業秘密，原告
      之說明並不充分，且並無證據竟指稱被告與廖君有如何之
      共同侵權行為，故其主張實不可採。
    (2)況原告以丙○○住處門口張貼之海報，即遽論兩人有何行
      為之「共同」，應屬率斷，且該海報上並無「宥捷科技汐
      止辦事處」等字樣，難謂丙○○與被告乙○○或宥捷公司
      有任何關聯。
  2.被告宥捷公司與被告乙○○之關係：
    縱認被告乙○○須負損害賠償之責，然原告並未舉證被告有
    將該些資料用於宥捷科技之業務上，其間有何因果關係。況
    且被告宥捷公司乃代理臺灣廠商之產品，原告乃代理日本寺
    岡之產品，兩者產品之規格、型號、軟體及操作方式均不同
    ，根本無法使用於被告宥捷公司之業務上，益證本件與被告
    宥捷公司無關。
  (十)損害賠償之部分：
  1.Xbar-lite 軟體為機器之操作教學軟體，單純持有並無任何
    附加經濟價值；SM-300BJR 僅為操作說明書、AW-2600及AW-
    3600 亦僅為維修手冊，同理單純之持有並無經濟價值；況
    SM-500TEP 為一目錄原稿、E-label 僅為一海報，其經濟價
    值為何亦有疑問。故原告如認該些資料有何價值，應提出具
    體之資料或公證第三方之報告支持，否則所謂之「經濟價值
    」，僅為原告片面之詞，應不據任何參考價值。
  2.況且SM-300BJR及SM-500TEP之相關資料可由日本寺岡所設之
    網站上〈www.teraoka.com.sg〉輕易了解，得使大眾共見共
    聞，故顯見其無經濟價值可言。
  3.被告乙○○僅持有上開資料，從未有進一步之使用或處分之
    行為，根本無受有利益，而原告亦不因被告之單純持有即受
    損害。基此，原告實無任何實際損害，被告乙○○依法不應
    負損害賠償責任。退步言之，原告若真受有損害且不易證明
    ，綜合前述可知，其就不具經濟價值之資料所致之損害，亦
    必極其輕微，爰請依最低賠償額處斷，方符比例原則。
三、被告丙○○聲明求為駁回原告之訴及其假執行之聲請。並辯
    稱：
  (一)被告丙○○持有檔案原因悉述如下：
  1.DI-760.gho: 寺岡公司為求省去電腦上的開銷，也建議我們
    員工提供自己的電腦來執行公務上的需求……被告丙○○請
    太太先幫忙下載至手提電腦，好讓被告丙○○在下午的時候
    出門至客戶那兒安裝執行公務。
  2.EasyGO: 工程師必備工具，用途在製作客戶商品資料，離職
    後未曾使用。
  3.PCFL1:工程師必備工具，用途在備份及還原客戶商品資料，
    離職後未曾使用。
  4.S3TW1897(SM-300BJR韌體版本）：用途在更新軟體，是台斤
    單位比較穩定的版本，所以被告丙○○才會留一份以備不時
    之需，離職後未曾使用。
  5.S3TW1908(SM-300BJR韌體版本）：用途在更新軟體，是公斤
    單位比較穩定的版本，所以被告丙○○才會留一份以備不時
    之需，離職後未曾使用。
  (二)被告丙○○為架設宥捷公司網頁，僅是為了增加收入，並非
    如原告公司所說係特意幫對手寫網頁，被告丙○○也僅是鼓
    勵我老婆賣乙○○的機器，並非如原告公司所說，有聯合宥
    捷公司侵害原告權益之情事。
  (三)Skype上只是被告丙○○和太太及及朋友間之聊天，並非原
    告公司所稱：「共商行銷方法及進行宥捷業務之教育訓練」
    。原告公司宣稱查到的軟體工具，都是被告丙○○在職期間
    使用之檔案，使用範圍合理，而且給客戶操作手冊，或者電
    話教學，都是被告丙○○在原告公司任職時之業務。原告公
    司稱原證19提到的「請勿將家中電腦帶來公司維修或備份公
    司資料」那是因為那陣子公司中毒，他們才會在開會提出，
    並無公告執行。原告公司稱原證20所提「有任何需求請經過
    Alex（黃元廣）同意後才可進行」，所指的是新的需求必須
    經過Alex評估再進行開發及新開發的軟體文件不能未經完整
    測試任意外流。然而，SM-300BJR是已開發完好幾年的產品
    ，為另外一個PSD產品支援部來進行服務支援之工作，Dean
    （黃元鼎）交付產品支援部給我全權處理，本來職務就沒有
    重疊。
  (四)2008年5月28日陳映遠於電話中請求被告丙○○提供SM-300B
    JR 操作手冊，而陳映遠因為開車，且因為乙○○有他的電
    子信箱，所以請求被告丙○○先寄給乙○○，再由乙○○轉
    交給他。另於，2008年6月11日乙○○的老婆有問被告丙○
    ○一些佈置上的意見，基於乙○○是被告丙○○多年同事的
    情誼，所以被告丙○○才傳E-LABEL照片給乙○○的老婆僅
    參考一種可以做海報看板的材質，絕無不法意圖。
  (五)陳映遠確實是寺剛公司的經銷商，所以當其向我要操作手冊
    時，被告丙○○才會直接向陳映遠要E-mail，但陳映遠以開
    車為由問被告丙○○有沒有乙○○的E-mail，如果有就直接
    寄給乙○○，當時被告丙○○沒有查明是否可以寄給乙○○
    ，此點確實是被告丙○○的過失。
四、本件兩造及參加人不爭執事項如下：
  (一)被告乙○○為被告宥捷公司之負責人。
  (二)被告乙○○、丙○○2人皆曾為原告工程師。
  (三)被告宥捷公司基隆服務處及該處被告乙○○之電腦中存有XB
    ar-lite 、SM-300BJR 、E-Label 、SM-500TEP 、AW-2600
    、AW-3600等檔案及技術文件。
  (四)被告丙○○之電腦中存有DI-760、EasyGo、S3TW1897、S3TW
    1908、PCFL1等程式軟體。
五、得心證之理由：
  (一)原告主張本件被告乙○○為被告宥捷公司之負責人，被告乙
    ○○、丙○○2人皆曾為原告工程師，被告乙○○係於89年9
    月1日到職，96年8月31日離職，被告丙○○則係於93年6 月
    1日到職，97年6月23日離職，被告宥捷公司基隆服務處及該
    處被告乙○○之電腦中存有XBar-lite 、SM-300BJR 、E-La
    bel 、SM-500TEP 、AW-2600 、AW-3600 等檔案及技術文件
    ，被告丙○○之電腦中存有DI-760、EasyGo、S3TW1897、S3
    TW1908、PCFL1 等程式軟體等情，為被告所不爭執，並有被
    告丙○○於原告之人事基本資料卡、原告與被告丙○○之工
    作契約、被告乙○○於原告之人事基本資料卡、離職申請書
    、宥捷公司公司及分公司基本資料查詢單、京華商信事業有
    限公司取締報告、宥捷公司設立登記表（以上皆影本）、被
    告乙○○工作契約原本、被告乙○○離職申請書原本、被告
    乙○○員工保證書原本各1 份附卷可稽（見本院卷第13至22
    頁、第32至70頁、第128 至129 頁、第246 至254 頁），堪
    信為真實。又原告主張被告丙○○之臺北縣汐止市鄉○里鄉
    ○路○ 段6 巷1 號1 樓住處為被告宥捷公司汐止服務處乙節
    ，固為被告等3 人所否認，然查被告丙○○住處門口張貼有
    「大喵電腦工作室服務電話：00000000」、「宥捷科技專營
    各式標籤機、標籤紙…、電子秤、過磅標示Tel:00000000」
    等2 紙告示（見本院卷第57至58頁），又被告宥捷公司網頁
    上汐止服務處之電話即為00000000，且汐止服務處之電子郵
    件為kitty_okokla@yahoo.com.tw （見本院卷第143 頁），
    被告丙○○亦坦承上開電子郵件帳號為其配偶所有（見本院
    卷第158 頁），足可證認被告丙○○住處為被告宥捷公司汐
    止服務處，是原告此部分之主張亦堪信為真。
  (二)被告丙○○、乙○○並未侵害原告著作權：
  1.按電腦軟體為著作權保護標的，為著作權法第5條第1項第10
    款所明定。次按著作人除本法另有規定外，專有重製其著作
    之權利；因故意或過失不法侵害他人之著作財產權或製版權
    者，負損害賠償責任。數人共同不法侵害者，連帶負賠償責
    任，同法第22條第1項、第88條第1項亦有明文。又按重製係
    指以印刷、複印、錄音、錄影、攝影、筆錄或其他方法直接
    、間接、永久或暫時之重複製作，著作權法第3條第1項第5
    款復有明定。職故，若將電腦程式著作透過電腦操作予以複
    製、拷貝，皆應屬前引法條「重製」概念之範疇。
  2.原告主張DI760計量管理系統、EasyGo軟體、S3TW1897軟體
    、S3TW1908軟體、PCFL1程式、Xbar-lite軟體為其所有之電
    腦軟體，SM-300BJR操作手冊、E-Label電子標籤海報圖稿、
    SM-500TEP產品目錄原稿則為其所有之語文著作，均係原告
    所有之著作權，有其提出之型號DI760簡介、型號SM-300BJR
    收銀秤簡介、TVP2000條碼機產品廣告、型號SM-300BJR操作
    手冊94年8月1日版本（第一版，節錄）、E-Label電子標籤
    海報圖稿、SM-500TEP產品目錄、原告產品目錄（以上均影
    本）各1份在卷可考（見本院第23至24頁、第31頁、第71至
    80頁、第83至89頁），雖被告辯稱上開著作權屬於日本寺岡
    公司所有，惟查上揭I760計量管理系統、EasyGo軟體、S3TW
    1897軟體、S3TW1908軟體、PCFL1程式、Xbar-lite軟體為原
    告自行研發或經日本寺岡公司專屬授權，SM-300BJR操作手
    冊、E-Label電子標籤海報圖稿、SM-500TEP產品目錄原稿則
    為原告所有之語文著作，業據原告陳明在卷，且原告上開軟
    體及語文著作均為中文版，與日本寺岡公司之日文版軟體或
    語文著作顯為不同版本之著作，正如SM-300BJR操作手冊之
    2005年著作權屬日本寺岡，亦屬原告所有，有其版權聲明存
    卷可參（見本院卷第77頁），是以原告主張其擁有上揭著作
    權，應屬可信，被告空言主張原告非著作權人，尚非可採。
  3.原告雖主張被告基於共同之犯意，於未經原告事先同意下，
    分別違法重製侵害其上揭著作權，且被告丙○○竟利用其職
    務之便，在未經同意下，應被告乙○○之要求私自將SM-500
    BJR 之操作手冊檔案予以複製，並透過skype 於97年5 月28
    日下午4 時50分傳送予被告乙○○等情，固提出被告丙○○
    97年5月5日skype通訊紀錄、京華商信事業有限公司取締報
    告第36、37、38、39頁照片及原告於97年10月8日申請並經
    士林地方法院核發搜索票，並於同年10月9日偕臺北市警察
    局中正二分局至被告乙○○住所電腦中搜得XBar-lite、SM-
    300BJR、E-Label、SM-500TEP等檔案及技術文件、skype通
    訊紀錄（見本院卷第27至30頁、第32至70頁、第81至82頁）
    ，然為被告所否認。查被告乙○○、丙○○均辯稱上開著作
    係任職原告公司期間所取得，被告離職時，原告並未要求刪
    除等語，為原告所不否認，則被告乙○○、丙○○於任職原
    告公司因職務之執行所需而取得上開著作，即難認係不法重
    製屬於原告之著作而侵害原告之著作權。是以原告主張被告
    乙○○、丙○○侵害其著作權，被告乙○○、丙○○與被告
    宥捷公司應連帶負損害賠償責任，為無理由，不應准許。
  (三)被告丙○○、乙○○並未侵害原告之營業秘密：
  1.按「有左列情形之一者，為侵害營業秘密：一、以不正當方
    法取得營業秘密者…四、因法律行為取得營業秘密，而以不
    正當方法使用或洩漏者…」、「前項所稱之不正當方法，係
    指竊盜、詐欺、脅迫、賄賂、擅自重製、違反保密義務、引
    誘他人違反其保密義務或其他類似方法」，營業秘密法第10
    條第1 項第1 款、第2 項定有明文。次按「因故意或過失不
    法侵害他人之營業秘密者，負損害賠償責任。數人共同不法
    侵害者，連帶負賠償責任」，同法第12條亦有明文。
  2.原告主張DI-760、XBar-lite、EasyGo、S3TW1897、S3TW190
    8、PCFL1等電腦程式；E-Label、SM-500TEP等檔案文件；AW
    -2600、AW-3600等技術手冊，屬營業秘密法第2條所定之營
    業秘密等情，固為被告所否認。惟基於下述理由，可認原告
    之主張足堪採信：
  (1)DI-760、XBar-lite、EasyGo、S3TW1897、S3TW1908、PCFL1
    電腦程式：
    上開電腦程式皆屬適用於原告產品（即DI-760、XBar-lit
      e、EasyGo、S3TW1897、S3TW1908）或原告公司備份專用
      即PCFL1）之電腦程式，並非一般同業或相關領域之人所
      普遍知悉，非一般涉及該類資訊之人所知。
    DI-760、XBar-lite、EasyGo、S3TW1897、S3TW1908分屬
      原告熱銷產品DI-760計重器、SM-300BJR電子秤、以及TVP
      -2000條碼機之專用程式，非經安裝上開各程式，上開儀
      器即無法妥當運轉，故其具有獨特性。而PCFL1則為原告
      公司之專用備份程式，用來還原以及備份產品及客戶等商
      用資料，至為重要。原告透過上揭電腦程式，使DI-760、
      TVP-2000、SM-300BJR等儀器具備市面上所無之系統整合
      、網路連線及單位換算等獨特功能，進而建立市場區別（
      ，有型號DI-760簡介、SM-300BJR收銀秤簡介、原告網路
      收銀秤產品說明各1份在卷可考（見本院卷第23至26頁、
      第31頁、第206至212頁），應認上開電腦程式具有相當經
      濟價值。況查，上開電腦程式本身皆屬著作權法所保障之
      電腦程式著作，其具有一定之經濟價值，亦堪予認定。
    依據兩造所簽訂之上開工作契約第3條之約定，任何原告
      之員工非經核准，皆不得擅自將職務上所取得之檔案或資
      料攜出公司，且原告先後於95年7月10日及96年9月10日，
      在公司月會中強力要求員工「請勿將家中電腦帶來公司維
      修或備份公司資料」、「不要將公司軟體文件等直接給客
      戶或任意存放」，此有原告會議紀錄2份存卷可參（見本
      院卷第144至149頁），應堪採信。雖原告主張上開檔案皆
      置於原告專門之伺服器內，原告內部僅有3人有權限取得
      和管理乙節，並未具體舉證，尚非可採，惟原告要求所有
      依筆記型電腦補助方案購買筆電之員工簽署同意書，嚴格
      要求不得將公司文件交予公司以外之人，並須於離職後刪
      除公司文件等情，有筆記型電腦補助方案、筆記型電腦購
      買同意書各1份可稽（見本院卷第213、214頁），足認原
      告公司就上開電腦程式已盡合理之保密措施。
  (2)E-Label、SM-500TEP等檔案文件：
    SM-500TEP為原告內部業務人員至客戶端作SM500系列電子
      秤產品簡介專用之產品型錄；E-Label 則原告專為95年6
      月參加世貿食品包裝展所設計之展示用海報原稿，該等文
      件皆屬原告針對特定產品展示所設計之文件，非一般同業
      或相關領域之人所普遍知悉。
    上開文件中涉及原告獨特之「網路型收銀機」以及其搭配
      之「電子標籤」等網路架設、產品配合及使用方法之資訊
      ，為原告產品獨特之行銷依據，使公司有更強之競爭力。
      倘被告不知原告之行銷設計及相關競爭產品之彼此關聯與
      配合模式，自無可與原告為競業，故相關資訊實具有潛在
      經濟價值，此由被告丙○○與乙○○97年6月11日之skype
      通話紀錄可證（見本院卷第95至105頁）。
    依據兩造所簽訂之上開工作契約第3條之約定，任何原告
      之員工非經核准，皆不得擅自將職務上所取得之檔案或資
      料攜出公司，且原告先後於95年7月10日及96年9月10日，
      在公司月會中強力要求員工「請勿將家中電腦帶來公司維
      修或備份公司資料」、「不要將公司軟體文件等直接給客
      戶或任意存放」，此有原告會議紀錄2份存卷可參（見本
      院卷第144至149頁），應堪採信。雖原告主張上開檔案皆
      置於原告專門之伺服器內，原告內部僅有3人有權限取得
      和管理乙節，並未具體舉證，尚非可採，惟原告要求所有
      依筆記型電腦補助方案購買筆電之員工簽署同意書，嚴格
      要求不得將公司文件交予公司以外之人，並須於離職後刪
      除公司文件等情，有筆記型電腦補助方案、筆記型電腦購
      買同意書各1份可稽（見本院卷第213、214頁），足認原
      告公司就上開檔案文件已盡合理之保密措施。
  (3)AW-2600、AW-3600等技術手冊：
    上開技術手冊內含原告首創之AI全自動包裝機AW3600AT之
      構造、性能、電路、故障排除等重要資訊，有原告產品目
      錄1份附卷足稽（見本院卷第83至89頁），可認定係具有
      其獨特性。
    上開技術手冊內含原告領先業界之全自動包裝機之構造、
      電路及維修等資訊及核心技術，且本身即屬於著作權所保
      護之語文著作，自具有潛在之經濟價值。
    依據兩造所簽訂之上開工作契約第3條之約定，任何原告
      之員工非經核准，皆不得擅自將職務上所取得之檔案或資
      料攜出公司，且原告於上開技術手冊上設有「寺岡」浮水
      印字樣以防止被複製或竊取，並造冊列管，歸位於技術部
      門之文件櫃內，有原告技術手開造冊資料1份在卷足參證
      （見本卷第215至217頁），非屬原告技術部門之人員無法
      取得，足以證認原告就上開技術手冊已盡合理之保密措施
       。
  (4)況且上開筆記型電腦購買補助方案，亦經原告提出自87年10
    月6日起建立至97年4月8日修訂之補助規則之歷次版本（見
    本院卷第255至262頁），觀其內容可知，原告早自87年10月
    6日起即要求「所有使用NOTEBOOK的員工必需遵守公司內部
    的資訊保密事項」、「公司內所有文件不得拷貝、複製給非
    本公司員工或非相關部門人員」、「於離職或部門調動前需
    將NOTEBOOK繳回檢查後始可辦理離職或異動手續」、「申請
    人於離職前需刪除筆記型電腦內與本公司相關之資料後，始
    可辦理離職手續」等資料保密規定，被告丙○○亦曾於該補
    助申請書上會辦簽署（見本院卷第263頁），顯見被告對於
    原告之保密規定知之甚詳。
  3.原告雖主張被告基於共同之犯意，於未經原告事先同意下，
    分別違法重製侵害其上揭營業秘密等情，固提出被告丙○○
    97年5月5日skype通訊紀錄、京華商信事業有限公司取締報
    告第36、37、38、39頁照片及原告於97 年10月8日申請並經
    士林地方法院核發搜索票，並於同年10 月9日偕臺北市警察
    局中正二分局至被告乙○○住所電腦中搜得DI-760、XBar-l
    ite、EasyGo、S3TW1897、S3TW1908、PCFL1、E-Label 、SM
    -500TEP等檔案及技術文件、skype通訊紀錄（見本院卷第27
    至30頁、第32至70頁、第81至82頁），其更私自竊取原告公
    司內部重要之技術文件AW-2600、AW-3600（見本院卷第47、
    48頁），此技術手冊為原告創作之AI全自動包裝機AW-3600A
    T之構造、性能、電路、故障排除等重要資訊，被告所為或
    屬不當取得、或屬不當使用於任職期間取得之原告營業秘密
    ，依前開營業秘密法第10條、第12條第1項須連帶負損害賠
    償責任云云，然為被告所否認。查被告乙○○、丙○○均辯
    稱上開程式與文件均係任職原告公司期間所取得，被告離職
    時，原告並未要求刪除或取回等語，為原告所不否認，則被
    告乙○○、丙○○於任職原告公司因職務之執行所需而取得
    上開程式與文件，雖係原告之營業秘密，惟亦難認係不法重
    製或取得屬於原告之營業秘密，而侵害原告之營業秘密。是
    以原告主張被告乙○○、丙○○侵害其營業秘密，被告乙○
    ○、丙○○與被告宥捷公司應連帶負損害賠償責任，為無理
    由，亦不應准許。
  (四)被告丙○○、乙○○應對原告構成債務不履行：
  1.按「在契約關係消滅後，為維護相對人人身及財產上之利益
    ，當事人間衍生以保護義務為內容，所負某種作為或不作為
    之義務，諸如離職後之受僱人得請求雇主開具服務證明書、
    受僱人離職後不得洩漏任職期間獲知之營業秘密之類，其乃
    脫離契約而獨立，不以契約存在為前提，違反此項義務，即
    構成契約終了後之過失責任，應依債務不履行之規定，負損
    害賠償責任」，此即所謂「後契約義務」，最高法院95年度
    台上字第1076號民事判決意旨可資參照。
  2.原告主張：縱被告丙○○與乙○○未侵害原告之著作權及營
    業秘密，渠2人亦違反工作契約，且未於離職後將檔案文件
    予以刪除、銷毀或返還原告，對原告亦應負債務不履行之責
    等語，雖為被告丙○○與乙○○所否認。然查：
  (1)本件被告丙○○與被告乙○○前任職於原告，職司工程師。
    就其職務上接觸之檔案文件，原告已於上開工作契約第3條
    、第4條約定：「本公司從業人員應誠信勤奮…及保守職務
    上之機密的責任，且不得侵吞公務，保有之公務及任何資料
    ，未經核准不得擅自攜出公司」、「本公司從業人員…不得
    兼任其他工作與業務或與客戶及廠商有私相交易或收受之行
    為」等語。是以，被告丙○○、乙○○於任職期間固不得兼
    任其他工作業務，與客戶私相往來或洩漏公務上所保有之資
    料文件；於離職後，本於前述後契約義務之法理及誠信原則
    ，亦應認渠2人無正當理由而備份或持有與原告業務相關之
    資料文件，於離職後應予銷毀或歸還原告，不因原告未督促
    渠等交還或銷毀而免其違反上開工作契約約定之責任，更遑
    論將該資料洩漏提供予和原告處於競爭關係之被告宥捷公司
    使用。從而，原告主張渠2人構成債務不履行，應屬可採。
  (2)承上，被告丙○○於在職期間違反工作契約第3條、第4條之
    規定，出於協助被告乙○○及其宥捷公司經營之意思，將原
    告DI-760、EasyGo、S3TW1897、S3TW1908、PCFL1等重要之
    業務資料或檔案提供予被告宥捷公司；被告乙○○於在職期
    間取得原告XBar-lite、SM-500TEP、AW2600、AW3600等重要
    機密文件，且於離職後亦未刪除或歸還原告，甚至將之用於
    被告宥捷公司之業務，皆屬違反契約及後契約義務，對於原
    告當構成債務不履行，原告自得依民法第227條第2項請求損
    害賠償。
  3.次按，數債務人以單一目的，本於各別之發生原因對債權人
    負其債務者，為不真正連帶債務，有最高法院79年度台上字
    第1617號民事判決意旨足資參照。而數人依各別之債務不履
    行負擔同一損害賠償責任者，亦為不真正連帶債務之典型之
    一。本件被告乙○○、被告丙○○前述違反工作契約及後契
    約義務之行為，既皆係出於使被告宥捷公司與原告競爭之共
    同目的，並進而侵害原告固有利益（即前揭電腦程式、文件
    、技術手冊等之價值），是以渠等就此共同之損害自應負不
    真正連帶債務，原告本於債務不履行，自得請求渠等連帶負
    責。
  4.另查被告於在職期間持有上開檔案文件乃係為履行其職務，
    已得公司之明示及默示同意，而被告丙○○、乙○○為服務
    客戶，攜自用電腦以持有資料乃屬重要，雖原告未於被告離
    職後，要求被告交出或刪除上開檔案文件，惟被告亦不得於
    離職後持有並使用於與原告競業之用途上，是被告2人自不
    得以原告未要求渠等交出或刪除上開檔案文件，而免除債務
    不履行之損害賠償責任。
  (五)被告宥捷公司、乙○○、丙○○應負連帶賠償責任？
  1.被告乙○○應與被告宥捷公司負連帶責任：
    按「公司負責人對於公司業務之執行，如有違反法令致他
      人受有損害時，對他人應與公司負連帶賠償之責」，而所
      謂業務之執行應係包括外觀上足認為法人之職務行為，或
      與職務行為在社會觀念上有適當牽連關係之行為在內，最
      高法院87年度台上字第325號判決意旨可資參照。
    查被告乙○○位於基隆市○○○路112巷52號之住處，實
      係被告宥捷公司於基隆之服務處，此有被告乙○○名片及
      被告宥捷公司網頁資料（見本院卷第141至143頁）可稽。
      又查，警方於97年10月9日持臺灣士林地方法院之搜索票
      前往被告宥捷公司基隆服務處（即被告乙○○前開住處）
      搜索時，確實起獲數款原告之電腦軟體檔案與營業秘密文
      件，已如前述。觀諸被告乙○○係宥捷公司之負責人，遭
      起獲原告著作檔案和營業秘密文件之地點又係被告宥捷公
      司服務處，參以上開軟體檔案與技術文件之內容，均與被
      告宥捷公司之日常業務密切相關，顯見被告乙○○取得、
      使用上開檔案和文件之行為係屬與宥捷公司業務相牽連之
      行為，洵堪認定。
  2.被告丙○○與被告乙○○成立共同侵權行為，亦應負連帶責
    任：
    按原告之工作契約第3條約定：「本公司從業人員應誠信
      勤奮…保守職務上之機密…不得侵吞公務…保有之公務及
      任何資料未經核准不得擅自攜出公司…」等語，此外，原
      告先後於95年7月10日及96年9月10日，在公司月會中強力
      要求員工「請勿將家中電腦帶來公司維修或備份公司資料
      」（見本院卷第144至145頁）、「不要將公司軟體文件等
      直接給客戶或任意存放」等語（見本院卷第146至149頁）
      ，由此可知，原告就其公司之相關檔案軟體除非事先同意
      ，否則不得以任何方式攜出公司、傳予客戶或以電腦備份
        之規定。
    經查，被告乙○○、丙○○於任職於原告時皆屬工程師，
      有被告2 人之人事基本資料可稽（見本院卷第13至15 頁
      、第18至21頁），渠等於職務範圍內勢必接觸原告重要軟
      體檔案，對於原告上開軟體檔案之使用規定自應有所了解
      ，且參酌原告前開月會之會議記錄，被告乙○○、丙○○
      亦在場，則彼等對於原告相關電腦軟體檔案之使用規則，
      當不得諉為不知。
    次查，被告乙○○乃宥捷公司之負責人，宥捷公司與原告
      於電子標籤機、電子秤、過磅標示等市場又係處於競爭關
      係，此有被告乙○○名片之記載附卷足稽（見本院卷第14
      1頁），而被告丙○○明知被告宥捷公司係原告競爭同業
      ，竟仍於任職原告期間內違法提供檔案文件供宥捷公司負
      責人即被告乙○○使用，且密切協助被告乙○○及宥捷公
      司架設公司網頁、共商行銷方法及進行宥捷業務之教育訓
      練，此有被告丙○○97年3月24日、3月25日、3月28日、
      4月2日、4月21日、5月15日、5月27日、5月28日、6月11
      日之Skype通話紀錄在卷可稽（見本院卷第90至106頁），
      由此可知被告乙○○、丙○○自始即有損害原告權益之共
      同故意。
    再查，被告乙○○、丙○○位於基隆、汐止之住處實分別
      為被告宥捷公司基隆、汐止之服務處，而經臺灣士林地方
      法院持搜索票於97年10月9日前往被告宥捷公司汐止、基
      隆服務處搜索結果，亦在被告宥捷公司之電腦設備當中起
      獲大量原告公司之電腦軟體，並查獲AW-2600、AW-3600等
      屬原告營業秘密之技術手冊，且從被告乙○○之Skype聯
      絡人紀錄即可知悉（見本院卷第41頁），渠等平日聯絡甚
      為密切、頻繁，益見被告乙○○、丙○○等人確有為求與
      原告競爭，共同以違反工作契約而取得之原告著作權與營
      業秘密之意思聯絡與行為分擔。
    綜上所述，被告乙○○、丙○○具有主觀侵權之意思聯絡
      ，客觀上亦有侵權行為之分擔，彼等之行為該當民法第18
      5 條共同侵權行為，而應連帶負債務不履行之損害賠償責
      任。
  (六)被告等應賠償原告之數額為何？
  1.按因可歸責於債務人之事由，致為不完全給付者，債權人得
    依關於給付遲延或給付不能之規定行使其權利。因不完全給
    付而生前項以外之損害者，債權人並得請求賠償。民法第22
    7條定有明文。
  2.經查原告主張其損害金額如下：
  (1)被告等人之行為造成原告年營業收入損失數百萬元：
    由於被告等人所違法侵害之著作權/營業秘密皆屬原告重
      要產品之操作軟體（例如EasyGo、DI-760）或說明手冊（
      例如SM- 300BJR），取得該等軟體及手冊之重要競爭意義
      在於：第一，得以完全掌握原告產品之優缺點，取得競爭
      產品宣傳和推銷之籌碼；第二，取得原告產品（例如SM-3
      00BJR收銀秤、DI-760管理系統）之安裝、維修、軟體維
      護之能力，而取得與原告在技術上競爭之地位，削減客戶
      對原告產品、技術之依賴；第三，更重要者，在於透過宣
      示具備維護、維修原告重要競爭產品之能力，被告宥捷公
      司可有與原告既有客戶長期建立互動之基礎，並藉機拓展
      自有產品之採購商機。此觀被告宥捷公司之電腦中，上該
      違法取得之檔案（例如EasyGo、PCFL1v.1.03 、PCFL1v.2
       .18、S3TW1897.ZIP、S3TW1908.ZIP），係儲存於「銷售
      用資料」、「標籤機AP」等路徑位置（見本院卷第67至70
      頁電腦螢幕照片之左側）即知。
    原告之年營業總收入，95年為80,243,680元，96年為84,5
      55,140元，然在被告彼等之惡性競爭下，97年度則為84,4
      19,352元，有原告95年度、96年度、97年度營利事業所得
      稅結算申報書影本各1份附卷足證（見本院卷第278至280
      頁）。足認原告營業收入之成長率95年至96年係5﹪（計
      算式：[84,555,140-80,243, 680]/80,243,680 ），至97
      年則呈現-0.2﹪負成長之情況（計算式：[84,419,352-84
      ,555,140]/84,419,352），前後差距達5.2 ﹪之鉅，相當
      於短少417萬餘元（計算式：0.052×80,243,680）。
    再者，原告在提起相關民刑事訴訟追究被告等人後，或被
      告等憚於法律責任，即便在飽受金融風暴摧殘之98年上半
      年（1月至6月），銷售總額亦可臻至51,705,423元等情，
      有原告98年1月至6月營業人銷售額與稅額申報書可稽（見
      本院卷第281至282頁），相當於96年營業收入之61﹪（計
      算式：51,705,423/84,555,140），預估成長率可達23.2
      ﹪。
(2)原告單單SM-300BJR、DI-760產品之銷售損失即逾百萬：
    SM-300BJR係原告於93年所推出，全臺灣第一台之網路型
      收銀秤（見本院卷第284至289頁）。嗣原告95年完成Easy
      Go店舖管理系統後，則將原告SM-300BJR網路收銀秤之功
      能提升至另一境界。搭配EasyGo管理系統，該收銀秤具有
      「收銀系統」、「電子磅秤」、「銷售軟體」、「有線/
      無線網路支援」、「多台同時連線」、「店舖遠端管理」
      等功能，並增添「進銷存系統」、「營業稅申報系統」等
      整合方案（見本院卷第290至292頁），且隨著原告持續改
      良（見本院卷第293至296頁），以及成功結合軟硬體搭配
      之銷售策略（EasyGo報價約6萬元，見本卷第297頁），SM
      -300BJR原為原告市場上競爭之利器，然自97年開始（即
      被告宥捷公司成立時），其銷量即明顯下滑。由原告產品
      別銷售統計（見本院卷第298至315頁）可知，在被告等惡
      性競爭之下，原告SM-300BJR產品於97年成長率呈現銳減
      ，衰退幅度高達56.5﹪（[49.4－21.5]/49.4）；而本年
      （98年度）至今亦只銷出17台，全年總銷售評估可能僅有
      30台，預計將呈現負成長，銷售總額銳減近百萬元（計算
      式：2,446,762-1,500,000=946,762）。
    計量管理系統DI-760，乃原告近年方推出，意在完全整合
      食品、冷凍工廠之生產、出入庫作業，達成管理完全電腦
      化、自動化，屬高價位之作業系統，每台售價至少14 萬
      元（見本院卷第316至320頁）。然與SM-300BJR 收銀秤相
      同，98年呈現完全負成長之情形（見本院卷第275頁表三
      ）可知，在被告等惡性競爭之下，DI-760本年度至今尚無
      任何銷量，營業額與前年相比較短少逾數十萬元。
  (3)綜上，原告實際損害顯逾本件之起訴金額100萬元。
  3.又按損害賠償應以填補債權人所受損害及所失利益為限。惟
    查原告營業業績之成長或衰退，其原因多端，實難全歸咎於
    被告等之債務不履行之行為，是以原告上開銷售總額負成長
    之金額計算縱認為真實可採，即不可完全歸責於被告，原告
    主張其損害金額遠超過100萬元，亦因未舉證以實其說，而
    非可採。且被告抗辯原告受有損害不易證明，其資料不具經
    濟價值，所致之損害必極其輕微，請依著作權法88條第3項
    規定之最低賠償額處斷，方符比例原則云云，亦非足採。是
    以本院斟酌本件被告違反工作契約之情節、工作契約之損害
    賠償計算方式之約定，違反損害賠償應以填補債權人所受損
    害及所失利益為限之原則、被告等持有原告著作、營業秘密
    之種類、數量、價值、以及被告違反競業禁止約定等因素，
    並因原告未於被告乙○○、丙○○離職時要求並督促渠等返
    還或銷毀上開著作及營業秘密，就損害之發生或擴大，原告
    與有過失，而依民法第217 條第1 項減輕賠償金額2 分之1
    ，從而酌定原告因被告之債務不履行所生之損害為20萬元。
六、綜上所述，原告本於債務不履行之法律關係請求被告宥捷科
    技有限公司、乙○○、丙○○連帶給付20萬元，及自起訴狀
    繕本送達翌日即98年3月4日起至清償日止，按年息5%計算利
    息，為有理由，逾此範圍，即無憑據，應予駁回。本判決所
    命給付之金額未逾50萬元，依民事訴訟法第389條第1項第5
    款規定，應依職權宣告假執行，並依職權宣告被告預供擔保
    ，得免為假執行。至原告就敗訴部分所為假執行之聲請，因
    訴之駁回而失所依據，不予准許。
七、被告雖請求傳喚陳映遠到庭作證，惟查本件事證已明，自無
    傳喚陳映遠作證之必要，且依被告之Skype 通訊紀錄（見本
    院卷第81至105 頁）所示，被告丙○○係於97年5 月28日將
    SM-300BJR 軟體寄給被告乙○○，然被告乙○○自96年8 月
    31日即已離職，陳映遠若真係原告經銷商，且需求孔急，實
    應直接向原告索取或連絡，不應該迂迴透過被告乙○○輾轉
    向被告丙○○聯繫請求提供操作手冊，且上開資料係先寄到
    被告乙○○電子信箱（tony00000000@yahoo.com.tw ），而
    非陳映遠或冠邑公司，亦有違常情。另原告否認冠邑公司為
    其經銷商，而冠邑公司係從事代理標籤秤、標籤印製機之廠
    商，與原告之標籤機產品業務重疊，兩公司間具有競爭關係
    ，而被告乙○○之宥捷公司與冠邑公司結盟，由冠邑公司為
    標籤機之總代理，宥捷公司則為其總經銷，共同與原告競爭
    標籤機市場等情，亦有冠邑公司產品宣傳單1 紙可證（見本
    院卷第150 頁），是以冠邑公司負責人陳映遠作為證人，其
    證詞衡諸常情自有偏頗維護本身經銷商即被告等人之虞，亦
    無必要。
八、本件為判決之基礎已臻明確，兩造其餘之攻擊或防禦方法及
    證據，經本院斟酌後，認為均不足以影響本判決之結果，亦
    與本案爭點無涉，自無逐一詳予論駁之必要，併此敘明。
九、據上論結：原告之訴為一部有理由、一部無理由，依民事訴
    訟法第79條、第85條第2項、第389條第1項第5款、第392條
    第2項，判決如主文。
中    華    民    國    98    年    8     月    24    日
                        智慧財產法院第二庭
                                    法  官  曾啟謀
以上正本係照原本作成。
如對本判決上訴，須於判決送達後20日內向本院提出上訴狀。
中    華    民    國    98    年    8     月    24    日
                                    書記官  王月伶


司法院資訊處製作；財團法人民間司法改革基金會備份。
